【裁判字號】    98,訴,1369
【裁判日期】    990204
【裁判案由】    給付貨款
【裁判全文】
臺灣臺北地方法院民事判決              98年度訴字第1369號
原      告  費盡心思行銷整合有限公司
法定代理人  丙○○
訴訟代理人  甲○○
被      告  東西國際文化出版有限公司
法定代理人  乙○○
上列當事人間給付貨款事件，本院於中華民國99年1月14日言詞
辯論終結，判決如下：
    主      文
被告應給付原告新臺幣貳佰陸拾捌萬捌仟佰陸拾肆元，及自民
國九十七年十一月十三日起至清償日止，按年息百分之五計算之
利息。
原告其餘之訴駁回。
訴訟費用由被告負擔十分之九，餘由原告負擔。
本判決於原告以新臺幣玖拾萬元供擔保後，得假執行。但被告如
以新臺幣貳佰陸拾捌萬捌仟佰陸拾肆元為原告預供擔保後，得
免為假執行。
原告其餘假執行之聲請駁回。
    事實及理由
壹、程序方面
    按訴狀送達後，原告不得將原訴變更或追加他訴；但有下列
    各款情形之一者，不在此限：擴張或減縮應受判決事項之聲
    明者，民事訴訟法第255條第1項第3款定有明文。查原告聲
    請支付命令時訴之聲明原為：「(一)被告應給付原告新臺幣（
    下同）2,882,614元，及自民國97年11月13日起至清償日止
    ，按年利率6％計算之利息。」嗣於於98年10月14日當庭變
    更訴之聲明為：「一、被告應給付原告2,882,614元，及自
    97 年11月13日起至清償日止，按年息5％計算之利息。二、
    願供擔保請准宣告假執行。」（本院卷第93頁），核原告所
    為訴之變更，核屬減縮應受判決事項之聲明，揆諸前揭規定
    ，並無不合。
貳、實體方面
一、原告主張：被告於96年9月起至97年8月止，由被告之前執行
    副總經理即訴外人洪聰永出面委託原告印製東西名人雜誌月
    刊與東西名人誌等印刷品（下稱系爭印刷品），雙方僅口頭
    約定，未簽定書面契約，且與印製系爭印刷品有關事項均以
    口頭及電子郵件方式聯絡，製版費用係依固定費用計算，而
    紙張費用則依浮動紙價計算，原告於當期系爭印刷品印製完
    成後向洪聰永報價及請款，詎被告自97年3月起即未按時支
    付系爭印刷品之應付貨款，惟原告因受洪聰永之請求，仍持
    續為被告印製系爭印刷品。嗣因被告97年8月覓得其他廠商
    代為印製系爭印刷品，故兩造間之契約關係業已終止。然洪
    聰永既為被告之執行副總經理，其委託被告於97年3月至同
    年8 月間印製系爭印刷品所生之貨款，於扣除應折讓之金額
    後為3,882,614元，惟被告迄今僅給付其中之1,000,000元，
    尚有2,882,614元之貨款未為清償，故被告自應就前開貨款
    負給付之責。又系爭印刷品之每期內容、發行本數、頁數、
    加工程序、配送地點等皆有所不同，且系爭印刷品常有修改
    內容及規格之情況，原告對於上開事項均須與洪聰永以口頭
    或電子郵件之方式確認後始能開始印製，惟因當期印製費用
    須俟當期系爭印刷品印製完成後始能知悉，故原告對於當期
    印製費用無法事先向被告報價。另被告雖提出其他廠商為被
    告印製東西名人雜誌月刊與東西名人誌之報價單，惟良盈廣
    告攝影印刷有限公司（下稱良盈公司）與海瑞印刷品有限公
    司（下稱海瑞公司）所使用之紙張規格為臺灣製紙，而原告
    則係依洪聰永之請求使用國外進口製紙，且其他廠商所請求
    之製版費用亦高於原告，故被告辯稱原告為賺取暴利，以高
    額價格承攬印製系爭印刷品云云，自不可採。爰依兩造間印
    製系爭印刷品契約之法律關係，請求被告給付貨款等語。並
    聲明：(一)被告應給付原告2,882,614元，及自支付命令送達
    之翌日即97年11月13日起至清償日止，按年息5％計算之利
    息。(二)願供擔保請准宣告假執行。
二、被告則以：原告之訴訟代理人甲○○與洪聰永為朋友關係，
    ，經洪聰永之推薦，被告始聘僱甲○○執行系爭印刷品出版
    印刷之相關業務顧問服務。而原告之負責人為甲○○之母親
    ，甲○○於執行業務期間，仲介原告為被告印製系爭印刷品
    ，惟原告未依正常程序事前報價，而遲至系爭印刷品印製完
    成後始將報價單交付被告，致被告難以控制預算；且原告事
    後請款之報酬，亦高於其他廠商報價之2至5成，顯見原告從
    中賺取優惠利益，顯已損及被告權益。又原告所請求之貨款
    2,882,614元，與被告帳載應給付之貨款2,680,073元存有落
    差，該落差係因原告未扣除3月份之折讓金額8,291元及8月
    份之折讓金額194,250元所致；且其他廠商如良盈公司、海
    瑞公司及禾青印刷事業有限公司（下稱禾青公司）對於相同
    條件，均較原告之報價低2至5成，故原告於96年10月至97年
    8 月期間，為賺取暴利以高價承攬印製系爭印刷品，其所得
    請求之貨款應按96年10月至97年8月貨款總金額之60％計算
    ，至原告請求之其餘貨款，並無理由等語，資為抗辯。並聲
    明：(一)原告之訴及假執行之聲請均駁回。(二)願供擔保，請准
    宣告免為假執行。
三、兩造不爭執事項
  (一)被告於96年9月至97年8月間委託原告印製系爭印刷品，原告
    業已將被告委託印製之雜誌刊物交付被告受領。
  (二)原告於97年10月1日對被告寄發存證信函表示：被告於97年3
    月至8月期間，委託原告印製東西名人雜誌5、6、7、8月號
    與東西名人誌，惟迄今仍有應付貨款2,882,614元尚未給付
    ，請求被告於函到5日內悉數清償。
  (三)原告以被告於97年3月至8月間委託原告印製系爭印刷品，惟
    尚欠價金2,882,614元未給付為由，向臺北市大安區調解委
    員會申請調解，惟因被告於97年10月31日之調解期日未派員
    到場，故而調解不成立。
四、得心證之理由：
    本件原告主張被告於96年9月起至97年8月止，由被告之前執
    行副總經理即洪聰永出面委託原告印製系爭印刷品，其中原
    告於97年3月至同年8月間因印製系爭印刷品所生之貨款報酬
    ，被告迄今尚有2,882,614元未為清償，則為被告所否認，
    並以前詞置辯；是以，本件所應審究者為：(一)兩造間就由原
    告印製系爭印刷品，關於貨款、報酬數額之約定有無達成合
    意？若有，報酬係如何計算者？(二)原告主張被告依約尚應給
    付2,882,614元，有無理由？茲分別論述如下：
  (一)兩造間就由原告印製系爭印刷品，關於貨款、報酬數額之約
    定已達成合意，且報酬應依原告之主張而為計算
  1.按當事人互相表示意思一致者，無論其為明示或默示，契約
    即為成立，民法第153條第1項定有明文。次按所謂代理，係
    指代理人於代理權限內，以本人名義對第三人為意思表示或
    由第三人受意思表示，而其效力直接歸屬於本人之行為，民
    法第103條定有明文。故民法上之代理，係指本人以代理權
    授與他人，由他人代理本人為法律行為，該代理人之意思表
    示對本人發生效力，此有最高法院62年台上字第1099號判例
    意旨可資參照。
  2.經查：被告之執行副總經理為洪聰永，其英文姓名為James
    Hung，有權代理被告處理雜誌印刷出版業務，有東西名人雜
    誌內頁影本在卷可稽（本院卷第55頁），亦為被告所不否認
    ，是洪聰永於雜誌印刷出版業務之權限內，以被告名義所為
    之法律行為，效力直接歸屬於被告。而由洪聰永與原告訴訟
    代理人甲○○（即Vinn  Ting）間之電子郵件觀之，可知洪
    聰永於96年7月26日曾向原告請求就雜誌規格估價，原告亦
    於96年8月1日回覆如附表所示之報價，但因不知道磅數，故
    報價之費用不包括紙錢（本院卷第102頁至第104頁），參以
    被告之執行副總經理洪聰永分別於97年2月19日向原告請求
    協助贊助印製邀請函、節目表、貴賓座位卡、摸彩券等印刷
    品（本院卷第60頁），於97年3月27日委託原告印製4月份雜
    誌7350本（本院卷第113、114頁），於97年4月24日委託原
    告印製5月份雜誌8460本（本院卷第113頁），於97年6月1日
    委託原告印製6月份雜誌7300本（本院卷第122、123頁），
    於97年7月8日委託原告印製7月份雜誌4800本（本院卷第129
    頁），於97年8月8日委託原告印製8月份雜誌4500本（本院
    卷第134頁），均僅有直接告知原告印刷數量及配送地點，
    並未就各次要求原告印製之製版費、印刷費、紙費、加工費
    等再為詢問，足見兩造對於各次印製之製版費、印刷費、紙
    費、加工費等均合意以第一次報價之價格作為往後合作之報
    價，被告對於洪聰永為被告之執行副總經理，有權代理被告
    處理雜誌印刷出版業務一事既不爭執，則洪聰永就系爭印刷
    品之印刷出版業務即有權對外代理被告為法律行為，而本件
    就系爭印刷品之內容、數量及報酬金額，洪聰永與原告既已
    達一致之意思表示，則兩造委託印製系爭印刷品之契約即應
    已成立，被告自應就97年3月至同年8月間印製系爭印刷品所
    生之貨款對原告負給付之責，當不以有書面契約及事前報價
    為要件。而系爭印刷品之每期內容、發行本數、頁數、加工
    程序、配送地點等皆有所不同，且系爭印刷品常有修改內容
    及規格之情況，原告對於上開事項均須與洪聰永以口頭或電
    子郵件之方式確認後始能開始印製，是原告主張當期印製費
    用須俟當期系爭印刷品印製完成後始能知悉，無法事先向被
    告報價等語，衡情尚屬合理，應為可採。至被告雖辯稱系爭
    印刷品之價格高於市價，並提出良盈公司、海瑞公司及禾青
    公司之報價單為證，惟依契約自由原則，縱原告所印製之系
    爭印刷品價格有高於市價之情，被告仍應受拘束，故被告辯
    稱原告並未事前報價及原告主張之報酬高於一般行情很多，
    原告僅得請求之報酬為96年10月至97年8月之總貨款金額60
    ％計算云云，即屬無據，尚非可採。
  3.復按當事人主張有利於己之事實者，就其事實有舉證之責任
    民事訴訟法第277條前段定有明文。又主張法律關係存在之
    當事人，應就該法律關係發生所須具備之特別要件，負舉證
    之責任，至於他造主張有利於己之事實（變更或消滅之特別
    要件），則應由他造舉證證明，最高法院48年臺上字第887
    號判例意旨可資參照。本件被告雖辯稱：原告之負責人為甲
    ○○之母親，被告之前執行副總洪聰永為甲○○之好友，原
    告並未事前報價，其請求之報酬又遠高於市價，顯見原告從
    中賺取優惠利益，顯已損及被告權益云云。經查，被告主張
    原告從中賺取利益，損及被告權益，無非係以原告請求之報
    酬高於市場行情二至五成為其主要論據，惟依被告所提出之
    良盈公司97年9月份報價單（本院卷第49頁），可知數量為
    3000本，總價為666,000元，每本單價約為222元；海瑞公司
    於97年10月6日提出之報價單（本院卷第50頁），可知數量
    為3000本，總價為1,155,809元，每本單價約為385元，另於
    98年10月20日提出97年5月至8月與原告條件相同之報價單，
    其中5月份之報價單數量為8640本，總價為604,735元，每本
    單價約為70元，6月份報價單數量為7300本，總價為503,878
    元，每本單價約為69元，7月份報價單數量為4800本，總價
    為371,055元，每本單價約為77元，8月份報價單數量為4500
    本，總價為375,995元，每本單價約為84元（本院卷第142頁
    至第145頁）；禾青公司於98年11月19日提出97年5月至8月
    與原告條件相同之報價單，其中5月份之報價單數量為8460
    本，總價為609,000元，每本單價約為72元，6月份報價單數
    量為7300本，總價為546,000元，每本單價約為75元，7月份
    報價單數量為48 00本，總價為357,000元，每本單價約為74
    元，8月份報價單數量為4500本，總價為368,025元，每本單
    價約為82元（本院卷第150頁至第153頁）；由上述其他公司
    提出之報價單可知，海瑞公司98年10月20日提出之報價單與
    97年10月6日之報價單，兩者之項目、內容均屬相同，惟每
    本單價卻相差甚多，其報價單前後顯有矛盾，證明力已較為
    不足，另海瑞公司98年10月20日提出之報價單並無業務負責
    人，而海瑞公司於97年10月6日提出之報價單與禾青公司於
    98年11月19日提出之報價單中，業務負責人卻均為訴外人黃
    俊智，則被告所提出之海瑞公司及禾青公司之報價單多有瑕
    疵，該報價單之證明力更顯薄弱，尚難以此認定原告請求之
    報酬有高於市價之情形。而原告自97年3月至97年8月印製系
    爭印刷品之各月份價格為：97年3月份數量為5200本，報酬
    為434,031元，每本單價約為83元，97年4月份數量為7350本
    ，報酬為678,906元，每本單價約為92元，97年5月份數量為
    8460本，報酬為776,032元，每本單價約為92元，97年6月份
    數量為7300本，報酬為743,191元，每本單價約為102元，97
    年7月份數量為4800本，報酬為468,750元，每本單價約為98
    元，97年8月份數量為4500本，報酬為452,178元，每本單價
    約為100元（本院卷第68頁、第105頁至第137頁），可知原
    告印製之單價介於83元至102元間，相較於良盈公司報價單
    中每本單價222元，並無報價過高之情形，即難據此遽認原
    告97年3月至8月份之報價有過高之情形。另甲○○與洪聰永
    究有何從中賺取利益，損及被告權益之事，被告亦未舉證以
    實其說。
  4.至被告再辯稱：原告所請求之貨款金額2,882,614元，其中3
    月份之金額尚應扣除折讓金額8,291元（含稅），8月份金額
    應扣除折讓金額194,250元云云。經查：原告就系爭印刷品
    97年3月份應收貨款之發票金額為1,442,463元（含稅），有
    97 年3月份統一發票在卷可稽（本院卷第105頁），而依3月
    份發票所檢附之明細表觀之（本院卷第107頁至第111頁），
    原告於97年3月應收貨款之未稅金額為1,445,034元（計算式
    ：45,336元＋71,260元＋81,326元＋1,189,170元＋57,942
    元＝1,445,034元），加計5％之營業稅後，原97年3月份之
    應收貨款金額為1,517,286元（含稅），與原告請求之97年3
    月份貨款金額1,442,463元（含稅），尚有74,823元未請求
    ，足認原告已扣除97年3月份應付貨款之折讓金額，是被告
    抗辯原告請求97年3月份貨款尚未扣除折讓金額8,291元，洵
    屬無據，尚非可採。又原告就系爭印刷品97年8月份應收貨
    款之發票金額為452,178元（含稅），有97年8月份統一發票
    在卷可稽（本院卷第133頁），且兩造間對於97年8月間應付
    貨款發票金額尚未扣除折讓金額194,250元（含稅）一事，
    並未爭執，被告既提出營業人銷貨退回進貨退出或折讓證明
    單（本院卷第141頁），該證明單上並蓋有兩造統一發票專
    用章之章戳，足證兩造間已有折讓194,250元（含稅）之約
    定，則原告請求之金額自應扣除該筆折讓金額，是被告辯稱
    8月份金額應扣除折讓金額194,250元，洵屬有據。至原告空
    言主張需被告將先前積欠之貨款金額一次清償，始同意折讓
    194,250元云云，卻未舉證證明兩造有此一約定，即屬無據
    ，尚非可採。
  (二)原告主張被告依約尚應給付2,688,364元，為有理由
    按給付無確定期限者，債務人於債權人得請求給付時，經其
    催告而未為給付，自受催告時起，負遲延責任；前項催告定
    有期限者，債務人自期限屆滿時起負遲延責任，民法第229
    條第2項前段、第3項定有明文。經查：原告於97年10月1日
    對被告寄發存證信函表示：被告於97年3月至8月期間，委託
    原告印製東西名人雜誌5、6、7、8月號與東西名人誌，惟迄
    今仍有應付貨款2,882,614元尚未給付，請求被告於函到5日
    內悉數清償，亦為被告所不否認，惟被告於函到5日內仍未
    清償貨款，即應自斯時起負遲延責任。而原告係於97年11月
    12日向本院聲請支付命令，是原告請求被告應自97年11月13
    日起負遲延責任，洵屬有據，應為可採。而原告主張被告應
    給付之貨款報酬2,882,614元，業據其提出97年3月、同年5
    月至8月委託印製系爭印刷品之統一發票及相關明細等件為
    證，則原告主張被告尚有2,882,614元之報酬未付，堪信為
    真實，兩造對此報酬之計算方式亦已達成合意，已如前述，
    惟原告請求之金額尚應扣除97年8月份之折讓金額194,250元
    ，是原告請求被告應給付2,688,364元部分，為有理由，應
    予准許；至逾此部分之請求，尚屬無據，應予駁回。
五、綜上所述，兩造於97年3月、同年5月至8月確實存有委託印
    製系爭印刷品契約之法律關係，被告尚有2,882,614元之貨
    款報酬未付，兩造對此報酬之計算方式亦已達成合意，而原
    告請求之報酬亦未有高於市價之情形，惟原告請求之報酬尚
    應扣除97年8月份之折讓金額194,250元，是以，原告僅得再
    請求被告給付貨款報酬2,688,364元。從而，原告依委託印
    製系爭印刷品契約之法律關係，請求被告應給付原告2,688,
    364元，及自97年11月13日起至清償日止，按年息5％計算之
    利息，為有理由，應予准許。逾上開範圍之請求，為無理由
    ，應予駁回。
六、原告勝訴部分，兩造均陳明願供擔保，聲請宣告假執行及免
    為假執行，爰分別酌定相當擔保金額，予以准許。至原告敗
    訴部分，其假執行之聲請失所附麗，應予駁回。
七、本件事證已臻明確，兩造其餘攻擊防禦方法核與判決結果
    不生影響，爰不另一一論述，併此敘明。
八、據上論結，本件原告之訴一部為有理由，一部為無理由，依
    民事訴訟法第79條、第390條第2項、第392條第2項，判決如
    主文。
中    華    民    國    99    年     2     月    4    日
            民事第四庭    審判長法  官  周祖民
                                法  官  趙子榮
                                法  官  林怡伸
以上正本係照原本作成
如對本判決上訴，須於判決送達後20日內向本院提出上訴狀
中    華    民    國    99    年     2    月     4    日
                                書記官  施若娟
附表：（參見本院卷第103、104頁）
23*28cm
11台（176頁）不含封面台
6000本  彩色印刷
a)製版包含三次數位樣（傳統樣時間冗長，費用高）
  800每版費用*4色*2面*11＝70,400
b)印刷彩色
  150色令印工*4色*2面*11台*12令＝158,400
c)裝訂  膠裝
  0.85*12台（11台內頁＋1台封面）*6000本＝61,200
d)OPP袋＋人工裝袋  含運送（3個地點內）超過費用另計
  3*6000＝18,000
封面部分
a)製版包含三次數位樣（傳統樣時間冗長，費用高）
  800每版費用*4色*2面＝6,400
b)印刷彩色
  280色令印工*4色*2面*3令＝6,720
霧（亮）P＋局部立體光
增加費用：
局部立體光製版/800
霧（亮）P/2800*3＋局部立體光/2200*3＝15,800
霧（亮）P＋燙金（銀）
增加費用：
霧（亮）P/2800*3＋燙金（銀）/2*6000＝24,400

司法院資訊處製作；財團法人民間司法改革基金會備份。
